【裁判字號】    97,消債清,3
【裁判日期】    971007
【裁判案由】    聲請清算程序
【裁判全文】
臺灣嘉義地方法院民事裁定             97年度消債清字第3號
聲  請  人
即債務人    甲○○
上列當事人聲請清算程序事件，本院裁定如下：
    主  文
債務人甲○○自中華民國九十七年十月七日十二時起開始清算程
序，並同時終止清算程序。
    理  由
一、按債務人不能清償債務或有不能清償之虞者，得依本條例所
    定更生或清算程序，清理其債務，消費者債務清理條例第3
    條定有明文。復按債務人與金融機構協商成立者，不得聲請
    更生或清算，但因不可歸責於己之事由，致履行顯有重大困
    難者，不在此限；而本條例施行前，債務人依金融主管機關
    協調成立之中華民國銀行公會會員辦理消費金融案件無擔保
    債務協商機制與金融機構成立之協商，準用前項之規定，同
    條例第151 條第5 、6 項亦定有明文。再按債務人於法院裁
    定開始更生程序或許可和解或宣告破產前，得向法院聲請清
    算；法院開始清算程序之裁定，應載明其年、月、日、時，
    並即時發生效力；而債務人之財產不敷清償清算程序之費用
    時，法院應裁定開始清算程序，並同時終止清算程序，復為
    同條例第80條、第83條第1 項、第85條第1 項所明定。
二、本件債務人主張：其有不能清償債務情事，前雖曾依金融主
    管機關協調成立之中華民國銀行公會會員辦理消費金融案件
    無擔保債務協商機制與最大債權銀行台新國際商業銀行成立
    協商，每月應繳金額新臺幣（下同）10,354元，惟因債務人
    係以替遊覽車司機（開校車）代班為生，每月收入約1 萬元
    至15,000元，在學校暑假期間，收入有時更僅約5 、6 千元
    ，而原告每月必須支出個人日常生活費用外，尚須扶養子女
    1 名，又債務人之母及兄姐分別為重度殘障或智障人士，雖
    有相關補助而安置於嘉義基督教醫院等公家機關，但其等醫
    療費用及其他日常雜支（例如：尿布等），每月約5,000 元
    ，亦均由債務人支出，導致債務人無法履行原每月須償還之
    金額，其有不可歸責於債務人之事由致履行原協商內容顯有
    重大困難之情形，且未經法院裁定開始更生程序或許可和解
    或宣告破產，爰向本院聲請清算等語。
三、經查本件債務人主張其目前所積欠之債務為1,175,387 元（
    不包括律師費4 萬元），前於95年11月27日曾與台新國際商
    業銀行股份有限公司成立消費金融案件無擔保債務協商機制
    之協商，依協商，債務人每月應償還10,354元等情，業據其
    提出債權人清冊為證，並有台新國際商業銀行股份有限公司
    檢送之協議書可按，應為真實。次查聲請人主張其每月薪資
    收入約1 萬元至15,000元乙節，亦有其96年度綜合所得稅各
    類所得資料清單及佳輪遊覽交通股份有限公司之陳報狀可按
    ，亦可採信。另查債務人主張其與其子每月生活費用合計約
    9,833 元乙節，已屬撙節開支，應為可採。又債務人之母、
    兄及姊分別為中、重度肢障及重度智障人士，目前因政府補
    助入住基督養護中心等機構等情，有殘障手冊及嘉義縣民雄
    鄉公所97年9 月16日函附卷可按。而查債務人之母為21 年
    間出生，現年約76歲，年事已高；債務人之兄、姊分別為41
    年、49年出生，雖係中年，但其兄為重度肢障，姊為重度智
    障，其等日常生活照護所需較諸常人不同且多，則債務人主
    張其每月必須支付例如尿布及醫療費用等約5,000 元乙節，
    應非虛妄。是債務人主張其每月必須支出14,833元乙節，應
    為可採。
四、債務人為本件聲請時，雖表明其有汽車2 部及存款17,000元
    云云。惟該2 部汽車分別為1991年及1996年出廠，均屬老舊
    車輛，且已於97年5 月12日經回收清除，此有財產查詢清單
    及行政院環保署廢機動車輛回收管制聯單可按。前揭汽車既
    經回收，應認債務人已無該財產。此外，債務人於97年5 月
    27 日 陳明其早已無存款，前揭尚有17,000元之記載，應係
    債務人提供存摺等文件委由他人撰狀時，該他人誤寫之故，
    而兆豐國際商業銀行股份有限公司亦函覆本院略以債務人非
    該公司之客戶等語，是債務人陳稱其實際上並無存款乙節，
    亦為可採。
五、綜上，以本件聲請人每月約1 萬元至15,000元之收入，扣除
    前揭必要支出，至多僅於數百元，雖債務人之子每3 個月領
    有兒少補助4,200 元至5,400 元（每月約1,400 元至1,800
    元），而可稍減債務人扶養費之支出，惟債務人每月縱有少
    許剩餘，顯不足清償依前揭協商所應給付之金額乙節，應可
    認定。是債務人主張其有不可歸責於己之事由，致履行前揭
    協商之清償方案顯有重大困難乙節，應可相信。此外，本件
    又查無債務人有消費者債務清理條例第6 條第3 項、第8條
    或第82條第2 項所定駁回清算聲請之事由存在，則債務人聲
    請清算，與法尚無不符，應予准許。再按債務人每月或入不
    敷出，或僅有少許剩餘，此外又無其他資產，自堪認債務人
    之財產不敷清償清算程序之費用，且亦無進行清算程序之必
    要，爰依首揭規定，裁定開始本件清算程序，並同時終止清
    算程序。
中    華    民    國    97    年    10    月    7     日
                  民事第一庭  法  官  林望民
上為正本係照原本作成。
開始清算程序之裁定不得抗告，如不服同時終止清算程序之裁定
，應於裁定送達後10日內，以書狀向本院提出抗告，並繳納抗告
費新臺幣1,000元。
中    華    民    國    97    年    10    月    7     日
                              書記官  陳慶時
┌───────────────────────────────────┐
│附表：債權人清冊                                                      │
├──┬──────────────────┬─────┬───────┤
│編號│     債權人姓名、住址               │ 債權數額 │    備  註    │
│    │                                    │（新臺幣）│              │
├──┼──────────────────┼─────┼───────┤
│ 01 │ 中國信託商業銀行股份有限公司       │  51,000元│  無擔保債權  │
│    │（設：台北市○○區○○路18號）      │          │ （中期放款） │
├──┼──────────────────┼─────┼───────┤
│ 02 │  同上                              │  89,000元│  無擔保債權  │
│    │                                    │          │（現金卡放款）│
├──┼──────────────────┼─────┼───────┤
│ 03 │  同上                              │ 126,609元│  無擔保債權  │
│    │                                    │          │ （信用卡）   │
├──┼──────────────────┼─────┼───────┤
│ 04 │ 台新商業銀行股份有限公司           │ 261,000元│  無擔保債權  │
│    │（設：台北市中山區○○○路○段44號）│          │（現金卡放款）│
├──┼──────────────────┼─────┼───────┤
│ 05 │  同上                              │ 299,000元│  無擔保債權  │
│    │                                    │          │   （催收）   │
├──┼──────────────────┼─────┼───────┤
│ 06 │  同上                              │  92,775元│  無擔保債權  │
│    │                                    │          │  （信用卡）  │
├──┼──────────────────┼─────┼───────┤
│ 07 │ 三信商業銀行股份有限公司           │ 144,430元│  無擔保債權  │
│    │（設：台中市○○路32之1號）         │          │  （信用卡）  │
├──┼──────────────────┼─────┼───────┤
│ 08 │ 聯邦商業銀行股份有限公司           │  32,997元│  無擔保債權  │
│    │（設：台北市○○路○段105號）       │          │  （信用卡）  │
├──┼──────────────────┼─────┼───────┤
│ 09 │ 慶豐商業銀行股份有限公司           │  64,636元│  無擔保債權  │
│    │（設：台北市○○街1號）             │          │  （信用卡）  │
├──┼──────────────────┼─────┼───────┤
│ 10 │ 花旗銀行                           │  13,940元│  無擔保債權  │
│    │（設：台北市○○○路○段2號7樓）    │          │  （信用卡）  │
├──┼──────────────────┼─────┼───────┤
│ 11 │ 乙○○                             │  40,000元│  無擔保債權  │
│    │（住高雄市○○○路251號25樓）       │          │  （律師費）  │
└──┴──────────────────┴─────┴───────┘


司法院資訊處製作；財團法人民間司法改革基金會備份。
